---
title: ''
author: ''
date: ''
lang: es
output:
  word_document: 
    reference_docx: TemplateWord_Erizo.docx
    toc: yes
subtitle: ''
---

```{r llama codigos, warning=F, include=T, message=F, echo=FALSE }

library(stringr)
library(lattice)
library(ggplot2)
library(reshape)
library(dplyr)
library(ggthemes)
library(stringr)
library(knitr)
library(patchwork)

# FIGURAS
dir.Fig        <-"Figuras/"
fig            <-c("pdf","bmp")

#DIRECTORIOS
carpetabase <-getwd()
dir.0       <-carpetabase
dir.1       <-paste(dir.0,"/codigos_admb",sep="")
dir.3       <-paste(dir.0,"/Verosimilitud",sep="")
dir.fun        <-paste(dir.0,"/funciones/",sep="")
```

```{r PRIMER PASO CORRE MODELOS BASE, eval=FALSE, echo=FALSE, warning=FALSE}

setwd(dir.1)

#para mac
#system("~/admb-12.2/admb MAETXN")
#system("./MAETXN")

#system("~/admb-12.2/admb MAETXS")
#system("./MAETXS")

system("~/admb-12.2/admb MAETXI")
system("./MAETXI")

```

```{r lee_datos, echo=F, warning=FALSE}
source(paste(dir.fun,"functions.R",sep=""))
setwd(dir.1)

# Zona X Norte
data1        <- lisread("MAETXN.dat") 
names(data1) <- str_trim(names(data1), side="right")
dat1         <- data1
rep1         <- reptoRlist("MAETXN.rep")
std1         <- read.table("MAETXN.std",header=T,sep="",na="NA",fill=T) 

# Zona X Sur
data2        <- lisread("MAETXS.dat") 
names(data2) <- str_trim(names(data2), side="right")
dat2         <- data2
rep2         <- reptoRlist("MAETXS.rep")
std2         <- read.table("MAETXS.std",header=T,sep="",na="NA",fill=T) 

# Zona XI

data3        <- lisread("MAETXI.dat") 
names(data3) <- str_trim(names(data3), side="right")
dat3         <- data3
rep3         <- reptoRlist("MAETXI.rep")
std3         <- read.table("MAETXI.std",header=T,sep="",na="NA",fill=T) 

```

```{r RetrospectivoXN, echo=F, warning=FALSE,eval=F}
source(paste(dir.fun,"Fn_Retrospectivo.R",sep=""))
Retrospectivo("MAETXN",dir.0,dir.1,"/RetrospectivoXN") 

```

```{r RetrospectivoXS, echo=F, warning=FALSE,eval=F}
source(paste(dir.fun,"Fn_Retrospectivo.R",sep=""))
Retrospectivo("MAETXS",dir.0,dir.1,"/RetrospectivoXS") 

```

```{r RetrospectivoXI, echo=F, warning=FALSE,eval=F}
source(paste(dir.fun,"Fn_Retrospectivo.R",sep=""))
Retrospectivo("MAETXI",dir.0,dir.1,"/RetrospectivoXI") 

```

# 1. RESUMEN EJECUTIVO

# 2. INTRODUCCIÓN

# 3. ANTECEDENTES

## Contexto Normativo de los Planes de Manejo Bentónico

## Plan de Manejo de erizo en las regiones de Los Lagos y Aysén

# 4. OBJETIVOS

## 4.1. Objetivo General

Evaluar el estado de situación del/de los recurso/s objetivo y generar y analizar información que permita apoyar el establecimiento de medidas de administración y la implementación y evaluación de Planes de Manejo de pesquerías bentónicas.

## 4.2. Objetivos específicos

4.2.1.    Efectuar el análisis de la situación actualizada del recurso y su pesquería sobre la base de la información generada y disponible a la fecha, con la realización de evaluaciones de stock de los recursos, según corresponda.

4.2.2.    Analizar información económica y de mercado de recursos bentónicos con planes de manejo en desarrollo.

4.2.3.    Evaluar el desempeño de los Planes de Manejo y proponer adaptaciones en función de la información disponible.

4.2.4.    Brindar asesoría técnica en temas específicos requeridos para la implementación de planes de manejo de pesquerías bentónicas o medidas de administración.

# 5. METODOLOGÍA

## 5.1. Objetivo específico 4.2.1

*"Efectuar el análisis de la situación actualizada del recurso y su pesquería sobre la base de la información generada y disponible la fecha para la realización de evaluaciones de stock de los recursos".*

### 5.1.1. Para el recurso erizo (*Loxechinus albus*).

#### Unidades de stock

#### Actualización de antecedentes y datos

1.  Análisis de los desembarques

2.  Estructura de tallas de la pesquería

3.  Índice de abundancia relativa (CPUE)

4.  Parámetros de historia de vida

-   Crecimiento

-   Mortalidad natural

-   Madurez sexual

#### Evaluación de stock

1.  Mortalidad por pesca

2.  Selectividad

3.  Capturabilidad

4.  Ponderadores de la información

-   Tamaño de muestra

-   Coeficientes de variación

#### Estimación de Puntos Biológicos de Referencia (PBR)

#### Diagnóstico del modelo

1.  Análisis de ajustes y residuales

2.  Análisis retrospectivo

3.  Perfil de verosimilitud

4.  Análisis de sensibilidad

# 6. RESULTADOS

## 6.1. Objetivo específico 4.2.1

*"Efectuar el análisis de la situación actualizada del recurso y su pesquería sobre la base de la información generada y disponible la fecha para la realización de evaluaciones de stock de los recursos".*

### 6.1.1. Erizo zona norte Región de Los Lagos

#### Diagnóstico del modelo

1.  Ajustes del modelo a los datos observados

```{r Dat_Ajustes_indices, echo=FALSE, message=FALSE, warning=FALSE, include=T}

yrs   <- rep1$years
nyrs  <- length(yrs)
lasty <- yrs[nyrs]
cvcpue   <-0.20
cvdes   <-0.05

# Erizo X Norte
ind_obsXN               <- cbind(rep1$CPUE_obs, rep1$Desemb_obs); 
ind_obsXN[ind_obsXN==0] <- NA
colnames(ind_obsXN)     <- c('CPUE', 'Desembarques') 
indXN                   <- data.frame(ind_obsXN) %>% mutate(Asesoria='observado') %>% mutate (yrs= yrs) %>% melt(id.var=c('yrs', 'Asesoria'))  

ind_predXN           <- cbind(c(rep1$CPUE_pred), c(rep1$Desemb_pred)) 
colnames(ind_predXN) <- c('CPUE', 'Desembarques') 
predXN               <- data.frame(ind_predXN) %>% mutate (Asesoria='Índices') %>% mutate (yrs= yrs)  %>% melt(id.var=c('yrs', 'Asesoria'))

baseXN <- data.frame(rbind(indXN, predXN))  

# Erizo X Sur
ind_obsXS           <- cbind(rep2$CPUE_obs, rep2$Desemb_obs); ind_obsXS[ind_obsXS==0] <- NA
colnames(ind_obsXS) <- c('CPUE', 'Desembarques') 
indXS               <- data.frame(ind_obsXS) %>% mutate(Asesoria='observado') %>% mutate (yrs= yrs) %>% melt(id.var=c('yrs', 'Asesoria'))  

ind_predXS           <- cbind(c(rep2$CPUE_pred), c(rep2$Desemb_pred)) 
colnames(ind_predXS) <- c('CPUE', 'Desembarques') 
predXS               <- data.frame(ind_predXS) %>% mutate (Asesoria='Índices') %>% mutate (yrs= yrs)  %>% melt(id.var=c('yrs', 'Asesoria'))

baseXS <- data.frame(rbind(indXS, predXS))  

# Erizo XI
ind_obsXI           <- cbind(rep3$CPUE_obs, rep3$Desemb_obs); ind_obsXI[ind_obsXI==0] <- NA
colnames(ind_obsXI) <- c('CPUE', 'Desembarques') 
indXI               <- data.frame(ind_obsXI) %>% mutate(Asesoria='observado') %>% mutate (yrs= yrs) %>% melt(id.var=c('yrs', 'Asesoria'))  

ind_predXI           <- cbind(c(rep3$CPUE_pred), c(rep3$Desemb_pred)) 
colnames(ind_predXI) <- c('CPUE', 'Desembarques') 
predXI               <- data.frame(ind_predXI) %>% mutate (Asesoria='Índices') %>% mutate (yrs= yrs)  %>% melt(id.var=c('yrs', 'Asesoria'))

baseXI <- data.frame(rbind(indXI, predXI))  

```

```{r  Fig_ajustesIndices_XN, echo=FALSE,message=FALSE, warning=FALSE, fig.align="center", fig.height=6, fig.path=dir.Fig, fig.width=6, dev=fig, include=T, fig.cap="**Figura 1**. Ajuste del modelo a la información de CPUE, desembarque para el erizo de la zona X Norte. Los puntos representan a las observaciones junto a sus niveles de incertidumbre. La línea negra sólida muestra el valor estimado por el modelo"}

cpueXN <- ggplot(baseXN %>% filter(Asesoria!='observado', variable=='CPUE'), 
       aes(yrs,value)) + 
       geom_line(aes(colour=Asesoria), size=0.8) +
       scale_colour_manual(values=c('black')) +
       geom_point(data = baseXN %>% filter(Asesoria=='observado', variable=='CPUE'),
       aes(yrs,value), shape = 19, colour = 'gray30') +
       geom_errorbar(data = baseXN %>% filter(Asesoria=='observado', variable=='CPUE'),
       aes(ymin = value*exp(-1.96*cvcpue), ymax = value*exp(1.96*cvcpue)), color = 'gray30') +
       scale_x_continuous(breaks = seq(from = 1960, to = 2020, by = 5)) +
       labs(x = '', y = 'Kg/hora') +
       theme_bw(base_size=9) + 
       ggtitle('CPUE zona X Norte')+
       theme(plot.title = element_text(hjust = 0.5),legend.position="none")

desXN <- ggplot(baseXN %>% filter(Asesoria!='observado', variable=='Desembarques'), 
       aes(yrs,value)) + 
       geom_line(aes(colour=Asesoria), size=0.8) +
       scale_colour_manual(values=c('black')) +
       geom_point(data = baseXN %>% filter(Asesoria=='observado', variable=='Desembarques'),
       aes(yrs,value), shape = 19, colour = 'gray30') +
       geom_errorbar(data = baseXN %>% filter(Asesoria=='observado', variable=='Desembarques'),
       aes(ymin = value*exp(-1.96*cvcpue), ymax = value*exp(1.96*cvcpue)), color = 'gray30') +
       scale_x_continuous(breaks = seq(from = 1960, to = 2020, by = 5)) +
       labs(x = '', y = 'Toneladas') +
       theme_bw(base_size=9) + 
       ggtitle('Desembarques zona X Norte')+
       theme(plot.title = element_text(hjust = 0.5),legend.position="none")

cpueXN/desXN + plot_layout(guides="collect")

```

1.  ***Análisis de residuos***

2.  ***Análisis retrospectivo***

    ```{r Fig_RetrosrelativoXN,eval=F, warning=F, include=T, message=F, echo=FALSE,fig.height=7,fig.width=7}

    admb<-"MAETXN"

    ejey<- "ylab"


    dir<-paste(dir.0,"/RetrospectivoXN",sep="")

    setwd(dir)

    rep.0       <- reptoRlist(paste(admb,"s1.rep",sep=""))
    retros      <- c(0:4)

    # =====================================================================================#
    # AN?LISIS DE PATRONES RETROSPECTIVOS "MOHN RHO"
    # =====================================================================================#
    # Reclutamientos
    retroR      <- matrix(0,nrow=length(rep.0$years),ncol=length(retros)+1)
    retroR[,1]  <- rep.0$years;
    #retroR[,2]  <- rep.0$Reclutas
    retroBD     <- matrix(0,nrow=length(rep.0$years),ncol=length(retros)+1)
    retroBD[,1] <- rep.0$years;
    #retroBD[,2] <- rep.0$SSB
    retroF      <- matrix(0,nrow=length(rep.0$years),ncol=length(retros)+1)
    retroF[,1]  <- rep.0$years;
    #retroF[,2]  <- rep.0$Ftot


    for(i in 1:length(retros)){
      rep<- reptoRlist(paste(admb,"s",i,".rep",sep=""))
      retroR[,i+1] <- c(rep$R_Est,rep(0,i-1))
      retroBD[,i+1] <- c(rep$BD,rep(0,i-1))
      retroF[,i+1]  <- c(rep$F,rep(0,i-1))
      }

    #C?digo de Francisco y Fernando
    # Mohn rho
    years      <- retroBD[,1]
    nyears     <- length(years)
    nyrs.retro <- length(retros)

    mohn.r     <- rep(NA, nyrs.retro)
    rel.diff.r <- matrix(NA, nrow=nyears, ncol=(nyrs.retro ))
    mohn.ssb     <- rep(NA, nyrs.retro)
    rel.diff.ssb <- matrix(NA, nrow=nyears, ncol=(nyrs.retro ))
    mohn.f       <- rep(NA, nyrs.retro)
    rel.diff.f   <- matrix(NA, nrow=nyears, ncol=(nyrs.retro ))

    for (j in 1:nyrs.retro) {
      rel.diff.r[,j] <- (retroR[,(j+1)]-retroR[,2])/retroR[,2]
      mohn.r[j]      <- rel.diff.r[(nyears-j),j]
      rel.diff.ssb[,j] <- (retroBD[,(j+1)]-retroBD[,2])/retroBD[,2]
      mohn.ssb[j]      <- rel.diff.ssb[(nyears-j),j]
      rel.diff.f[,j]   <- (retroF[,(j+1)]-retroF[,2])/retroF[,2]
      mohn.f[j]        <- rel.diff.f[(nyears-j),j]}

    #reclutamientos
    ave.mohn.r  <- mean(mohn.r)
    a0r            <- which(rel.diff.r==-1,arr.ind=TRUE)
    junkr          <- rel.diff.r
    a1r            <- which(rel.diff.r==-1,arr.ind=TRUE);
    ffr            <- dim(a1r)
    for(l in 1:ffr[1]){rel.diff.r[a1r[l,1],a1r[l,2]]<-NA}

    #biomasa desovante
    ave.mohn.ssb  <- mean(mohn.ssb)
    a0b            <- which(rel.diff.ssb==-1,arr.ind=TRUE)
    junkb          <- rel.diff.ssb
    a1b            <- which(rel.diff.ssb==-1,arr.ind=TRUE);
    ffb            <- dim(a1b)
    for(l in 1:ffb[1]){rel.diff.ssb[a1b[l,1],a1b[l,2]]<-NA}

    #mortalidad por pesca
    ave.mohn.f    <- mean(mohn.f)
    a0f           <- which(rel.diff.f==-1,arr.ind=TRUE)
    junkf         <- rel.diff.f
    a1f           <- which(rel.diff.f==-1,arr.ind=TRUE)
    fff           <- dim(a1f)
    for(l in 1:fff[1]){rel.diff.f[a1f[l,1],a1f[l,2]]<-NA}

    #reclutamientos
    plot(years,rel.diff.r[,1],type="l",lty=2,ylim=c(-1.5,1.5),xlim=c(1960,2020),xaxp=c(1960,2020,30),
         main="Reclutamientos",ylab="",xlab="",cex.lab=0.9,cex.axis=0.9,cex.main=0.9)
    for (j in 1:nyrs.retro){lines(years,rel.diff.r[,j],col=j,lwd=1) }
    text(2002,-0.5,paste("Rho=",round(ave.mohn.r,2),sep=""),cex=1.2)
    #biomasa desovante
    plot(years,rel.diff.ssb[,1],type="l",lty=2,xlim=c(1960,2020),xaxp=c(1960,2020,30),
         main="Biomasa desovante",ylab=ejey,xlab="",cex.lab=0.9,cex.axis=0.9,cex.main=0.9)
    for (j in 1:nyrs.retro){lines(years,rel.diff.ssb[,j],col=j,lwd=1)}
    text(2002,-0.5,paste("Rho=",round(ave.mohn.ssb,2),sep=""),cex=1.2)
    legend (2002,1.1,rev(seq(2016,2019,1)),lty=1,col=seq(2,8,1),bty="n",cex=0.9,lwd=1)
    #mortalidad por pesca
    plot(years,rel.diff.f[,1],type="l",lty=2,xlim=c(1960,2020),xaxp=c(1960,2020,30),
         main="Mortalidad por pesca",ylab="",xlab="",cex.lab=0.9,cex.axis=0.9,cex.main=0.9)
    for (j in 1:nyrs.retro){lines(years,rel.diff.f[,j],col=j,lwd=1)}
    text(2002,-0.5,paste("Rho=",round(ave.mohn.f,2),sep=""),cex=1.2)

    ```


```{r VariablesXN_std, echo=F,message=FALSE, warning=FALSE, include=T}

years<-rep1$years
nyears<-length(years)

Rt1      <- subset(std1,name=="Rest")$value 
Rt1std   <- subset(std1,name=="Rest")$std
BT1      <- subset(std1,name=="BT")$value   
BT1std   <- subset(std1,name=="BT")$std
BD1      <- subset(std1,name=="BD")$value   
BD1std   <- subset(std1,name=="BD")$std
Ft1      <- subset(std1,name=="log_F")$value   
Ft1std   <- subset(std1,name=="log_F")$std

VarPob<- data.frame(x=years, Rt1=Rt1,BT1=BT1,BD1=BD1,Ft1=exp(Ft1), 
         lowerRt1 = (Rt1 -1.96*Rt1std), upperRt1 = (Rt1+1.96*Rt1std),
         lowerBT1 = (BT1 -1.96*BT1std), upperBT1 = (BT1+1.96*BT1std),
         lowerBD1 = (BD1 -1.96*BD1std), upperBD1 = (BD1+1.96*BD1std),
         lowerFt1 = exp(Ft1 -1.96*Ft1std), upperFt1 = exp(Ft1+1.96*Ft1std))

```

```{r Dat_RetrospectivoXN, echo=F, message=FALSE, warning=FALSE, include=T}
dir<-paste(dir.0,"/RetrospectivoXN",sep="")
setwd(dir)
admb<-"MAETXN"

years<-rep1$years
nyears<-length(years)
retros<-seq(1,5)
nretros<-length(retros)
year_retros<-as.factor(years[(nyears-(nretros-1)):nyears])
                      
retroR      <- matrix(0,nrow=nyears,ncol=nretros+1)
retroBD     <- matrix(0,nrow=nyears,ncol=nretros+1)
retroF      <- matrix(0,nrow=nyears,ncol=nretros+1)

for(i in 1:length(retros)){
  rep<- reptoRlist(paste(admb,"s",i,".rep",sep=""))
  retroR[,i+1] <- c(rep$R_Est,rep(NA,i-1))
  retroBD[,i+1] <- c(rep$BD,rep(NA,i-1))
  retroF[,i+1]  <- c(rep$F,rep(NA,i-1)) }



Rt_retro<- data.frame(x=years, y1=retroR[,2],y2=retroR[,3],y3=retroR[,4],y4=retroR[,5],y5=retroR[,6], lower = (Rt1 -1.96*Rt1std), upper = (Rt1+1.96*Rt1std))

BD_retro<- data.frame(x=years, y1=retroBD[,2],y2=retroBD[,3],y3=retroBD[,4],y4=retroBD[,5],y5=retroBD[,6], lower = (BD1 -1.96*BD1std), upper = (BD1+1.96*BD1std))

Ft_retro<- data.frame(x=years, y1=retroF[,2],y2=retroF[,3],y3=retroF[,4],y4=retroF[,5],y5=retroF[,6], lower = exp(Ft1-1.96*Ft1std), upper = exp(Ft1+1.96*Ft1std))


```

```{r Fig_RetrospectivoXN, echo=FALSE, message=FALSE, warning=FALSE, include=T, fig.align="center", fig.cap="**Figura x**.	Patrón retrospectivo estándar (panel izquierdo) y  relativo (panel derecho) de los reclutamientos", fig.height=5, fig.width=6}

Rt <- ggplot(Rt_retro) + 
    geom_line(aes(y=y1, x=x, colour = year_retros[nretros]), size=0.5)+
    geom_line(aes(y=y2, x=x, colour = year_retros[nretros-1]), size=0.5)+
    geom_line(aes(y=y3, x=x, colour = year_retros[nretros-2]), size=0.5)+
    geom_line(aes(y=y4, x=x, colour = year_retros[nretros-3]), size=0.5)+
    geom_line(aes(y=y5, x=x, colour = year_retros[nretros-4]), size=0.5)+
    geom_ribbon(aes(ymin=lower, ymax=upper, x=x, fill = "Intervalo de confianza asintótico"), alpha = 0.2)+
    labs(x = '', y = 'Reclutamientos',colour='Asesorías')  +
    scale_x_continuous(breaks = seq(from = 1960, to = 2020, by = 5)) +
    scale_colour_manual("",values=c("orange","green","blue","red","black"))+
    scale_fill_manual("",values=c("grey30"))+
    theme_bw(base_size=8) +
     ggtitle('')+
     theme(plot.title = element_text(hjust = 0.5),legend.position="top")

BD <- ggplot(BD_retro) + 
     geom_line(aes(y=y1, x=x, colour = year_retros[nretros]), size=0.5)+
    geom_line(aes(y=y2, x=x, colour = year_retros[nretros-1]), size=0.5)+
    geom_line(aes(y=y3, x=x, colour = year_retros[nretros-2]), size=0.5)+
    geom_line(aes(y=y4, x=x, colour = year_retros[nretros-3]), size=0.5)+
    geom_line(aes(y=y5, x=x, colour = year_retros[nretros-4]), size=0.5)+
    geom_ribbon(aes(ymin=lower, ymax=upper, x=x, fill = ""), alpha = 0.2)+
    labs(x = '', y = 'Biomasa desovante',colour='Asesorías')  +
    scale_x_continuous(breaks = seq(from = 1960, to = 2020, by = 5)) +
    scale_colour_manual("",values=c("orange","green","blue","red","black"))+
    scale_fill_manual("",values=c("grey30"))+
    theme_bw(base_size=8) +
     ggtitle('')+
     theme(plot.title = element_text(hjust = 0.5),legend.position="none")

Ft <- ggplot(Ft_retro) + 
    geom_line(aes(y=y1, x=x, colour = year_retros[nretros]), size=0.5)+
    geom_line(aes(y=y2, x=x, colour = year_retros[nretros-1]), size=0.5)+
    geom_line(aes(y=y3, x=x, colour = year_retros[nretros-2]), size=0.5)+
    geom_line(aes(y=y4, x=x, colour = year_retros[nretros-3]), size=0.5)+
    geom_line(aes(y=y5, x=x, colour = year_retros[nretros-4]), size=0.5)+
    geom_ribbon(aes(ymin=lower, ymax=upper, x=x, fill = ""), alpha = 0.2)+
    labs(x = '', y = 'Mortalidad por pesca',colour='Asesorías')  +
    scale_x_continuous(breaks = seq(from = 1960, to = 2020, by = 5)) +
    scale_colour_manual("",values=c("orange","green","blue","red","black"))+
    scale_fill_manual("",values=c("grey30"))+
    theme_bw(base_size=8) +
    ggtitle('')+
    theme(plot.title = element_text(hjust = 0.5),legend.position="none")

Rt/BD/Ft

```

3.  ***Perfil de verosimilitud***

#### Variables de estado

```{r Fig_VarpoblXN, echo=FALSE, message=FALSE, warning=FALSE, include=T, fig.align="center", fig.cap="**Figura x**. Variables poblacionales de Erizo zona X Norte", fig.height=6, fig.width=8}


Rt <- ggplot(VarPob) + 
    geom_line(aes(y=Rt1, x=x, colour = "Estimado Zona X Norte"), size=0.5)+
    geom_ribbon(aes(ymin=lowerRt1, ymax=upperRt1, x=x, fill = "Intervalo de confianza asintótico"), alpha = 0.2)+
    labs(x = '', y = 'Reclutamientos',colour='Asesorías')  +
    scale_x_continuous(breaks = seq(from = 1960, to = 2020, by = 5)) +
    scale_colour_manual("",values=c("black"))+
    scale_fill_manual("",values=c("grey30"))+
    theme_bw(base_size=8) +
     ggtitle('')+
     theme(plot.title = element_text(hjust = 0.5),legend.position="top")

BT <- ggplot(VarPob) + 
     geom_line(aes(y=BT1, x=x, colour = "Estimado Zona X Norte"), size=0.5)+
     geom_ribbon(aes(ymin=lowerBT1, ymax=upperBT1, x=x, fill = ""), alpha = 0.2)+
    labs(x = '', y = 'Biomasa total',colour='Asesorías')  +
    scale_x_continuous(breaks = seq(from = 1960, to = 2020, by = 5)) +
    scale_colour_manual("",values=c("black"))+
    scale_fill_manual("",values=c("grey30"))+
    theme_bw(base_size=8) +
     ggtitle('')+
     theme(plot.title = element_text(hjust = 0.5),legend.position="none")

BD <- ggplot(VarPob) + 
     geom_line(aes(y=BD1, x=x, colour = "Estimado Zona X Norte"), size=0.5)+
     geom_ribbon(aes(ymin=lowerBD1, ymax=upperBD1, x=x, fill = "Intervalo de confianza asintótico"), alpha = 0.2)+
    labs(x = '', y = 'Biomasa desovante',colour='Asesorías')  +
    scale_x_continuous(breaks = seq(from = 1960, to = 2020, by = 5)) +
    scale_colour_manual("",values=c("black"))+
    scale_fill_manual("",values=c("grey30"))+
    theme_bw(base_size=8) +
     ggtitle('')+
     theme(plot.title = element_text(hjust = 0.5),legend.position="top")

Ft <- ggplot(VarPob) + 
     geom_line(aes(y=Ft1, x=x, colour = "Estimado Zona X Norte"), size=0.5)+
    geom_ribbon(aes(ymin=lowerFt1, ymax=upperFt1, x=x, fill = ""), alpha = 0.2)+
    labs(x = '', y = 'Mortalidad por pesca',colour='Asesorías')  +
    scale_x_continuous(breaks = seq(from = 1960, to = 2020, by = 5)) +
    scale_colour_manual("",values=c("black"))+
    scale_fill_manual("",values=c("grey30"))+
    theme_bw(base_size=8) +
     ggtitle('')+
     theme(plot.title = element_text(hjust = 0.5),legend.position="none")

Rt/BT | (BD/Ft)


```


#### Puntos Biológicos de Referencia

#### Indicadores del estatus

#### Estatus del erizo de la zona norte de la Región de Los Lagos

### 6.1.2. Erizo zona sur Región de Los Lagos

#### Diagnóstico del modelo

1.  Ajustes del modelo a los datos observados

```{r Fig_ajustesIndices_XS, echo=FALSE,message=FALSE, warning=FALSE, fig.align="center",fig.path=dir.Fig, fig.height=6,  fig.width=6, dev=fig, include=T, fig.cap="**Figura 1**. Ajuste del modelo a la información de CPUE, desembarque para el erizo de la zona X Sur. Los puntos representan a las observaciones junto a sus niveles de incertidumbre. La línea negra sólida muestra el valor estimado por el modelo"}

cpueXS <- ggplot(baseXS %>% filter(Asesoria!='observado', variable=='CPUE'), 
       aes(yrs,value)) + 
       geom_line(aes(colour=Asesoria), size=0.8) +
       scale_colour_manual(values=c('black')) +
       geom_point(data = baseXS %>% filter(Asesoria=='observado', variable=='CPUE'),
       aes(yrs,value), shape = 19, colour = 'gray30') +
       geom_errorbar(data = baseXS %>% filter(Asesoria=='observado', variable=='CPUE'),
       aes(ymin = value*exp(-1.96*cvcpue), ymax = value*exp(1.96*cvcpue)), color = 'gray30') +
       scale_x_continuous(breaks = seq(from = 1960, to = 2020, by = 5)) +
       labs(x = '', y = ' Kg/hora') +
       theme_bw(base_size=9) + 
       ggtitle('CPUE zona X Sur')+
       theme(plot.title = element_text(hjust = 0.5),legend.position="none")

desXS <- ggplot(baseXS %>% filter(Asesoria!='observado', variable=='Desembarques'), 
       aes(yrs,value)) + 
       geom_line(aes(colour=Asesoria), size=0.8) +
       scale_colour_manual(values=c('black')) +
       geom_point(data = baseXS %>% filter(Asesoria=='observado', variable=='Desembarques'),
       aes(yrs,value), shape = 19, colour = 'gray30') +
       geom_errorbar(data = baseXS %>% filter(Asesoria=='observado', variable=='Desembarques'),
       aes(ymin = value*exp(-1.96*cvcpue), ymax = value*exp(1.96*cvcpue)), color = 'gray30') +
       scale_x_continuous(breaks = seq(from = 1960, to = 2020, by = 5)) +
       labs(x = '', y = 'Toneladas') +
       theme_bw(base_size=9) + 
       ggtitle('Desembarques zona X Sur')+
       theme(plot.title = element_text(hjust = 0.5),legend.position="none")

cpueXS/desXS + plot_layout(guides="collect")

```

1.  Análisis de residuos de erizo zona X sur

2.  Análisis retrospectivo de erizo zona X sur


```{r VariablesXS_std, echo=F,message=FALSE, warning=FALSE, include=T}

years<-rep2$years
nyears<-length(years)

Rt2      <- subset(std2,name=="Rest")$value 
Rt2std   <- subset(std2,name=="Rest")$std
BT2      <- subset(std2,name=="BT")$value   
BT2std   <- subset(std2,name=="BT")$std
BD2      <- subset(std2,name=="BD")$value   
BD2std   <- subset(std2,name=="BD")$std
Ft2      <- subset(std2,name=="log_F")$value   
Ft2std   <- subset(std2,name=="log_F")$std

VarPob<- data.frame(x=years, Rt2=Rt2,BT2=BT2,BD2=BD2,Ft2=exp(Ft2), 
         lowerRt2 = (Rt2 -1.96*Rt2std), upperRt2 = (Rt2+1.96*Rt2std),
         lowerBT2 = (BT2 -1.96*BT2std), upperBT2 = (BT2+1.96*BT2std),
         lowerBD2 = (BD2 -1.96*BD2std), upperBD2 = (BD2+1.96*BD2std),
         lowerFt2 = exp(Ft2 -1.96*Ft2std), upperFt2 = exp(Ft2+1.96*Ft2std))

```

```{r Dat_RetrospectivoXS, echo=F, message=FALSE, warning=FALSE, include=T}
dir<-paste(dir.0,"/RetrospectivoXS",sep="")
setwd(dir)
admb<-"MAETXS"

years<-rep2$years
nyears<-length(years)
retros<-seq(1,5)
nretros<-length(retros)
year_retros<-as.factor(years[(nyears-(nretros-1)):nyears])
                      
retroR      <- matrix(0,nrow=nyears,ncol=nretros+1)
retroBD     <- matrix(0,nrow=nyears,ncol=nretros+1)
retroF      <- matrix(0,nrow=nyears,ncol=nretros+1)

for(i in 1:length(retros)){
  rep<- reptoRlist(paste(admb,"s",i,".rep",sep=""))
  retroR[,i+1] <- c(rep$R_Est,rep(NA,i-1))
  retroBD[,i+1] <- c(rep$BD,rep(NA,i-1))
  retroF[,i+1]  <- c(rep$F,rep(NA,i-1)) }



Rt_retro<- data.frame(x=years, y1=retroR[,2],y2=retroR[,3],y3=retroR[,4],y4=retroR[,5],y5=retroR[,6], lower = (Rt2 -1.96*Rt2std), upper = (Rt2+1.96*Rt2std))

BD_retro<- data.frame(x=years, y1=retroBD[,2],y2=retroBD[,3],y3=retroBD[,4],y4=retroBD[,5],y5=retroBD[,6], lower = (BD2 -1.96*BD2std), upper = (BD2+1.96*BD2std))

Ft_retro<- data.frame(x=years, y1=retroF[,2],y2=retroF[,3],y3=retroF[,4],y4=retroF[,5],y5=retroF[,6], lower = exp(Ft2-1.96*Ft2std), upper = exp(Ft2+1.96*Ft2std))


```

```{r Fig_RetrospectivoXS, echo=FALSE, message=FALSE, warning=FALSE, include=T, fig.align="center", fig.cap="**Figura x**.	Patrón retrospectivo estándar (panel izquierdo) y  relativo (panel derecho) de los reclutamientos", fig.path=dir.Fig,fig.height=5, fig.width=6}

Rt <- ggplot(Rt_retro) + 
    geom_line(aes(y=y1, x=x, colour = year_retros[nretros]), size=0.5)+
    geom_line(aes(y=y2, x=x, colour = year_retros[nretros-1]), size=0.5)+
    geom_line(aes(y=y3, x=x, colour = year_retros[nretros-2]), size=0.5)+
    geom_line(aes(y=y4, x=x, colour = year_retros[nretros-3]), size=0.5)+
    geom_line(aes(y=y5, x=x, colour = year_retros[nretros-4]), size=0.5)+
    geom_ribbon(aes(ymin=lower, ymax=upper, x=x, fill = "Intervalo de confianza asintótico"), alpha = 0.2)+
    labs(x = '', y = 'Reclutamientos',colour='Asesorías')  +
    scale_x_continuous(breaks = seq(from = 1960, to = 2020, by = 5)) +
    scale_colour_manual("",values=c("orange","green","blue","red","black"))+
    scale_fill_manual("",values=c("grey30"))+
    theme_bw(base_size=8) +
     ggtitle('')+
     theme(plot.title = element_text(hjust = 0.5),legend.position="top")

BD <- ggplot(BD_retro) + 
     geom_line(aes(y=y1, x=x, colour = year_retros[nretros]), size=0.5)+
    geom_line(aes(y=y2, x=x, colour = year_retros[nretros-1]), size=0.5)+
    geom_line(aes(y=y3, x=x, colour = year_retros[nretros-2]), size=0.5)+
    geom_line(aes(y=y4, x=x, colour = year_retros[nretros-3]), size=0.5)+
    geom_line(aes(y=y5, x=x, colour = year_retros[nretros-4]), size=0.5)+
    geom_ribbon(aes(ymin=lower, ymax=upper, x=x, fill = ""), alpha = 0.2)+
    labs(x = '', y = 'Biomasa desovante',colour='Asesorías')  +
    scale_x_continuous(breaks = seq(from = 1960, to = 2020, by = 5)) +
    scale_colour_manual("",values=c("orange","green","blue","red","black"))+
    scale_fill_manual("",values=c("grey30"))+
    theme_bw(base_size=8) +
     ggtitle('')+
     theme(plot.title = element_text(hjust = 0.5),legend.position="none")

Ft <- ggplot(Ft_retro) + 
    geom_line(aes(y=y1, x=x, colour = year_retros[nretros]), size=0.5)+
    geom_line(aes(y=y2, x=x, colour = year_retros[nretros-1]), size=0.5)+
    geom_line(aes(y=y3, x=x, colour = year_retros[nretros-2]), size=0.5)+
    geom_line(aes(y=y4, x=x, colour = year_retros[nretros-3]), size=0.5)+
    geom_line(aes(y=y5, x=x, colour = year_retros[nretros-4]), size=0.5)+
    geom_ribbon(aes(ymin=lower, ymax=upper, x=x, fill = ""), alpha = 0.2)+
    labs(x = '', y = 'Mortalidad por pesca',colour='Asesorías')  +
    scale_x_continuous(breaks = seq(from = 1960, to = 2020, by = 5)) +
    scale_colour_manual("",values=c("orange","green","blue","red","black"))+
    scale_fill_manual("",values=c("grey30"))+
    theme_bw(base_size=8) +
    ggtitle('')+
    theme(plot.title = element_text(hjust = 0.5),legend.position="none")

Rt/BD/Ft

```

3.  Perfil de verosimilitud de erizo zona X sur

#### Variables de estado de erizo Zona X sur.


```{r Fig_VarpoblXS, echo=FALSE, message=FALSE, warning=FALSE, include=T, fig.align="center", fig.cap="**Figura x**. Variables poblacionales de Erizo zona X Sur", fig.path=dir.Fig,fig.height=6, fig.width=8}


Rt <- ggplot(VarPob) + 
    geom_line(aes(y=Rt2, x=x, colour = "Estimado Zona X sur"), size=0.5)+
    geom_ribbon(aes(ymin=lowerRt2, ymax=upperRt2, x=x, fill = "Intervalo de confianza asintótico"), alpha = 0.2)+
    labs(x = '', y = 'Reclutamientos',colour='Asesorías')  +
    scale_x_continuous(breaks = seq(from = 1960, to = 2020, by = 5)) +
    scale_colour_manual("",values=c("black"))+
    scale_fill_manual("",values=c("grey30"))+
    theme_bw(base_size=8) +
     ggtitle('')+
     theme(plot.title = element_text(hjust = 0.5),legend.position="top")

BT <- ggplot(VarPob) + 
     geom_line(aes(y=BT2, x=x, colour = "Estimado Zona X sur"), size=0.5)+
     geom_ribbon(aes(ymin=lowerBT2, ymax=upperBT2, x=x, fill = ""), alpha = 0.2)+
    labs(x = '', y = 'Biomasa total',colour='Asesorías')  +
    scale_x_continuous(breaks = seq(from = 1960, to = 2020, by = 5)) +
    scale_colour_manual("",values=c("black"))+
    scale_fill_manual("",values=c("grey30"))+
    theme_bw(base_size=8) +
     ggtitle('')+
     theme(plot.title = element_text(hjust = 0.5),legend.position="none")

BD <- ggplot(VarPob) + 
     geom_line(aes(y=BD2, x=x, colour = "Estimado Zona X sur"), size=0.5)+
     geom_ribbon(aes(ymin=lowerBD2, ymax=upperBD2, x=x, fill = "Intervalo de confianza asintótico"), alpha = 0.2)+
    labs(x = '', y = 'Biomasa desovante',colour='Asesorías')  +
    scale_x_continuous(breaks = seq(from = 1960, to = 2020, by = 5)) +
    scale_colour_manual("",values=c("black"))+
    scale_fill_manual("",values=c("grey30"))+
    theme_bw(base_size=8) +
     ggtitle('')+
     theme(plot.title = element_text(hjust = 0.5),legend.position="top")

Ft <- ggplot(VarPob) + 
     geom_line(aes(y=Ft2, x=x, colour = "Estimado Zona X sur"), size=0.5)+
    geom_ribbon(aes(ymin=lowerFt2, ymax=upperFt2, x=x, fill = ""), alpha = 0.2)+
    labs(x = '', y = 'Mortalidad por pesca',colour='Asesorías')  +
    scale_x_continuous(breaks = seq(from = 1960, to = 2020, by = 5)) +
    scale_colour_manual("",values=c("black"))+
    scale_fill_manual("",values=c("grey30"))+
    theme_bw(base_size=8) +
     ggtitle('')+
     theme(plot.title = element_text(hjust = 0.5),legend.position="none")

Rt/BT | BD/Ft


```

#### Puntos Biológicos de Referencia

#### Indicadores del estatus

#### Estatus del erizo de la zona sur de la Región de Los Lagos

### 6.1.3. Erizo Región de Aysén

#### Diagnóstico del modelo

1.  Ajustes del modelo a los datos observados

```{r Fig_ajustesIndices_XI, echo=FALSE,message=FALSE, warning=FALSE, fig.align="center", fig.height=6, fig.path=dir.Fig, fig.width=6, dev=fig, include=T, fig.cap="**Figura 1**. Ajuste del modelo a la información de CPUE, desembarque para el erizo de la zona X Sur. Los puntos representan a las observaciones junto a sus niveles de incertidumbre. La línea negra sólida muestra el valor estimado por el modelo"}

cpueXI <- ggplot(baseXI %>% filter(Asesoria!='observado', variable=='CPUE'), 
       aes(yrs,value)) + 
       geom_line(aes(colour=Asesoria), size=0.8) +
       scale_colour_manual(values=c('black')) +
       geom_point(data = baseXI %>% filter(Asesoria=='observado', variable=='CPUE'),
       aes(yrs,value), shape = 19, colour = 'gray30') +
       geom_errorbar(data = baseXI %>% filter(Asesoria=='observado', variable=='CPUE'),
       aes(ymin = value*exp(-1.96*cvcpue), ymax = value*exp(1.96*cvcpue)), color = 'gray30') +
       scale_x_continuous(breaks = seq(from = 1960, to = 2020, by = 5)) +
       labs(x = '', y = 'Kg/hora') +
       theme_bw(base_size=9) + 
       ggtitle('CPUE zona XI')+
       theme(plot.title = element_text(hjust = 0.5),legend.position="none")

desXI <- ggplot(baseXI %>% filter(Asesoria!='observado', variable=='Desembarques'), 
       aes(yrs,value)) + 
       geom_line(aes(colour=Asesoria), size=0.8) +
       scale_colour_manual(values=c('black')) +
       geom_point(data = baseXI %>% filter(Asesoria=='observado', variable=='Desembarques'),
       aes(yrs,value), shape = 19, colour = 'gray30') +
       geom_errorbar(data = baseXI %>% filter(Asesoria=='observado', variable=='Desembarques'),
       aes(ymin = value*exp(-1.96*cvcpue), ymax = value*exp(1.96*cvcpue)), color = 'gray30') +
       scale_x_continuous(breaks = seq(from = 1960, to = 2020, by = 5)) +
       labs(x = '', y = 'Toneladas') +
       theme_bw(base_size=9) + 
       ggtitle('Desembarques zona XI')+
       theme(plot.title = element_text(hjust = 0.5),legend.position="none")

cpueXI/desXI + plot_layout(guides="collect")


```

1.  Análisis de residuos

2.  Análisis retrospectivo


```{r VariablesXI_std, echo=F,message=FALSE, warning=FALSE, include=T}

years<-rep3$years
nyears<-length(years)

Rt3      <- subset(std3,name=="Rest")$value 
Rt3std   <- subset(std3,name=="Rest")$std
BT3      <- subset(std3,name=="BT")$value   
BT3std   <- subset(std3,name=="BT")$std
BD3      <- subset(std3,name=="BD")$value   
BD3std   <- subset(std3,name=="BD")$std
Ft3      <- subset(std3,name=="log_F")$value   
Ft3std   <- subset(std3,name=="log_F")$std

VarPob<- data.frame(x=years, Rt3=Rt3,BT3=BT3,BD3=BD3,Ft3=exp(Ft3), 
         lowerRt3 = (Rt3 -1.96*Rt3std), upperRt3 = (Rt3+1.96*Rt3std),
         lowerBT3 = (BT3 -1.96*BT3std), upperBT3 = (BT3+1.96*BT3std),
         lowerBD3 = (BD3 -1.96*BD3std), upperBD3 = (BD3+1.96*BD3std),
         lowerFt3 = exp(Ft3 -1.96*Ft3std), upperFt3 = exp(Ft3+1.96*Ft3std))

```

```{r Dat_RetrospectivoXI, echo=F, message=FALSE, warning=FALSE, include=T}
dir<-paste(dir.0,"/RetrospectivoXI",sep="")
setwd(dir)
admb<-"MAETXI"

years<-rep3$years
nyears<-length(years)
retros<-seq(1,5)
nretros<-length(retros)
year_retros<-as.factor(years[(nyears-(nretros-1)):nyears])
                      
retroR      <- matrix(0,nrow=nyears,ncol=nretros+1)
retroBD     <- matrix(0,nrow=nyears,ncol=nretros+1)
retroF      <- matrix(0,nrow=nyears,ncol=nretros+1)

for(i in 1:length(retros)){
  rep<- reptoRlist(paste(admb,"s",i,".rep",sep=""))
  retroR[,i+1] <- c(rep$R_Est,rep(NA,i-1))
  retroBD[,i+1] <- c(rep$BD,rep(NA,i-1))
  retroF[,i+1]  <- c(rep$F,rep(NA,i-1)) }



Rt_retro<- data.frame(x=years, y1=retroR[,2],y2=retroR[,3],y3=retroR[,4],y4=retroR[,5],y5=retroR[,6], lower = (Rt3 -1.96*Rt3std), upper = (Rt3+1.96*Rt3std))

BD_retro<- data.frame(x=years, y1=retroBD[,2],y2=retroBD[,3],y3=retroBD[,4],y4=retroBD[,5],y5=retroBD[,6], lower = (BD3 -1.96*BD3std), upper = (BD3+1.96*BD3std))

Ft_retro<- data.frame(x=years, y1=retroF[,2],y2=retroF[,3],y3=retroF[,4],y4=retroF[,5],y5=retroF[,6], lower = exp(Ft3-1.96*Ft3std), upper = exp(Ft3+1.96*Ft3std))


```

```{r Fig_RetrospectivoXI, echo=FALSE, message=FALSE, warning=FALSE, include=T, fig.align="center", fig.cap="**Figura x**.	Patrón retrospectivo estándar (panel izquierdo) y  relativo (panel derecho) de los reclutamientos", fig.path=dir.Fig,fig.height=5, fig.width=6}

Rt <- ggplot(Rt_retro) + 
    geom_line(aes(y=y1, x=x, colour = year_retros[nretros]), size=0.5)+
    geom_line(aes(y=y2, x=x, colour = year_retros[nretros-1]), size=0.5)+
    geom_line(aes(y=y3, x=x, colour = year_retros[nretros-2]), size=0.5)+
    geom_line(aes(y=y4, x=x, colour = year_retros[nretros-3]), size=0.5)+
    geom_line(aes(y=y5, x=x, colour = year_retros[nretros-4]), size=0.5)+
    geom_ribbon(aes(ymin=lower, ymax=upper, x=x, fill = "Intervalo de confianza asintótico"), alpha = 0.2)+
    labs(x = '', y = 'Reclutamientos',colour='Asesorías')  +
    scale_x_continuous(breaks = seq(from = 1960, to = 2020, by = 5)) +
    scale_colour_manual("",values=c("orange","green","blue","red","black"))+
    scale_fill_manual("",values=c("grey30"))+
    theme_bw(base_size=8) +
     ggtitle('')+
     theme(plot.title = element_text(hjust = 0.5),legend.position="top")

BD <- ggplot(BD_retro) + 
     geom_line(aes(y=y1, x=x, colour = year_retros[nretros]), size=0.5)+
    geom_line(aes(y=y2, x=x, colour = year_retros[nretros-1]), size=0.5)+
    geom_line(aes(y=y3, x=x, colour = year_retros[nretros-2]), size=0.5)+
    geom_line(aes(y=y4, x=x, colour = year_retros[nretros-3]), size=0.5)+
    geom_line(aes(y=y5, x=x, colour = year_retros[nretros-4]), size=0.5)+
    geom_ribbon(aes(ymin=lower, ymax=upper, x=x, fill = ""), alpha = 0.2)+
    labs(x = '', y = 'Biomasa desovante',colour='Asesorías')  +
    scale_x_continuous(breaks = seq(from = 1960, to = 2020, by = 5)) +
    scale_colour_manual("",values=c("orange","green","blue","red","black"))+
    scale_fill_manual("",values=c("grey30"))+
    theme_bw(base_size=8) +
     ggtitle('')+
     theme(plot.title = element_text(hjust = 0.5),legend.position="none")

Ft <- ggplot(Ft_retro) + 
    geom_line(aes(y=y1, x=x, colour = year_retros[nretros]), size=0.5)+
    geom_line(aes(y=y2, x=x, colour = year_retros[nretros-1]), size=0.5)+
    geom_line(aes(y=y3, x=x, colour = year_retros[nretros-2]), size=0.5)+
    geom_line(aes(y=y4, x=x, colour = year_retros[nretros-3]), size=0.5)+
    geom_line(aes(y=y5, x=x, colour = year_retros[nretros-4]), size=0.5)+
    geom_ribbon(aes(ymin=lower, ymax=upper, x=x, fill = ""), alpha = 0.2)+
    labs(x = '', y = 'Mortalidad por pesca',colour='Asesorías')  +
    scale_x_continuous(breaks = seq(from = 1960, to = 2020, by = 5)) +
    scale_colour_manual("",values=c("orange","green","blue","red","black"))+
    scale_fill_manual("",values=c("grey30"))+
    theme_bw(base_size=8) +
    ggtitle('')+
    theme(plot.title = element_text(hjust = 0.5),legend.position="none")

Rt/BD/Ft

```


3.  Perfil de verosimilitud

#### Variables de estado


```{r Fig_VarpoblXI, echo=FALSE, message=FALSE, warning=FALSE, include=T, fig.align="center", fig.cap="**Figura x**. Variables poblacionales de Erizo zona XI", fig.path=dir.Fig,fig.height=6, fig.width=8}


Rt <- ggplot(VarPob) + 
    geom_line(aes(y=Rt3, x=x, colour = "Estimado Zona XI"), size=0.5)+
    geom_ribbon(aes(ymin=lowerRt3, ymax=upperRt3, x=x, fill = "Intervalo de confianza asintótico"), alpha = 0.2)+
    labs(x = '', y = 'Reclutamientos',colour='Asesorías')  +
    scale_x_continuous(breaks = seq(from = years[1], to = years[nyears], by = 5)) +
    scale_colour_manual("",values=c("black"))+
    scale_fill_manual("",values=c("grey30"))+
    theme_bw(base_size=8) +
     ggtitle('')+
     theme(plot.title = element_text(hjust = 0.5),legend.position="top")

BT <- ggplot(VarPob) + 
     geom_line(aes(y=BT3, x=x, colour = "Estimado Zona XI"), size=0.5)+
     geom_ribbon(aes(ymin=lowerBT3, ymax=upperBT3, x=x, fill = ""), alpha = 0.2)+
    labs(x = '', y = 'Biomasa total',colour='Asesorías')  +
    scale_x_continuous(breaks = seq(from = years[1], to = years[nyears], by = 5)) +
    scale_colour_manual("",values=c("black"))+
    scale_fill_manual("",values=c("grey30"))+
    theme_bw(base_size=8) +
     ggtitle('')+
     theme(plot.title = element_text(hjust = 0.5),legend.position="none")

BD <- ggplot(VarPob) + 
     geom_line(aes(y=BD3, x=x, colour = "Estimado Zona XI"), size=0.5)+
     geom_ribbon(aes(ymin=lowerBD3, ymax=upperBD3, x=x, fill = "Intervalo de confianza asintótico"), alpha = 0.2)+
    labs(x = '', y = 'Biomasa desovante',colour='Asesorías')  +
    scale_x_continuous(breaks = seq(from = years[1], to = years[nyears], by = 5)) +
    scale_colour_manual("",values=c("black"))+
    scale_fill_manual("",values=c("grey30"))+
    theme_bw(base_size=8) +
     ggtitle('')+
     theme(plot.title = element_text(hjust = 0.5),legend.position="top")

Ft <- ggplot(VarPob) + 
     geom_line(aes(y=Ft3, x=x, colour = "Estimado Zona XI"), size=0.5)+
    geom_ribbon(aes(ymin=lowerFt3, ymax=upperFt3, x=x, fill = ""), alpha = 0.2)+
    labs(x = '', y = 'Mortalidad por pesca',colour='Asesorías')  +
    scale_x_continuous(breaks = seq(from = years[1], to = years[nyears], by = 5)) +
    scale_colour_manual("",values=c("black"))+
    scale_fill_manual("",values=c("grey30"))+
    theme_bw(base_size=8) +
     ggtitle('')+
     theme(plot.title = element_text(hjust = 0.5),legend.position="none")

Rt/BT|BD/Ft


```

#### Puntos Biológicos de Referencia

#### Indicadores del estatus

#### Estatus del erizo de la Región de Aysén

### 6.1.4. Análisis integrado de las tres zonas de estudio

# 7. DISCUSIÓN

# 8. REFERENCIAS
